臺灣高等法院高雄分院刑事判決　　　　 94年度上易字第200號
上　訴　人　臺灣高雄地方法院檢察署檢察官
被　　　告　乙○○
上列上訴人因被告竊盜案件，不服臺灣高雄地方法院93年度易字
第1469號中華民國94年2 月18日第一審判決（起訴案號：臺灣高
雄地方法院檢察署93年度偵字第10473 號），提起上訴，本院判
決如下：
      主    文
上訴駁回。
      理    由
一、公訴意旨略以：乙○○前因贓物案件，經法院判處有期徒刑
    9 月確定，現仍假釋中，詎不知悔改，竟基於意圖為自己不
    法所有之犯意，於民國（下同）91年5 月28日中午12時許，
    在台北市松山區○○○路○ 段180 號地下室停車場內，竊取
    甲○○所有車牌號碼2D-8580 號賓士牌自用小客車一部，得
    手後，以新台幣（下同）25萬元之代價，將上開自用小客車
    出售予案外人黃明春，因認被告乙○○所為涉犯刑法第320
    條第1 項之竊盜罪嫌云云。
二、公訴人認被告乙○○涉有刑法竊盜之罪嫌，無非係以被害人
    甲○○之指訴、證人呂壽福之證述，並有贓物認領保管收據
    、車輛竊盜車牌失竊資料報表- 查詢車輛認可資料各1 紙，
    為其論據。訊據被告乙○○堅詞否認有竊盜之犯行，辯稱：
    我並未竊取甲○○使用之自用小客車，亦未將該自用小客車
    出售予黃明春，證人呂壽福之陳述前後不符，不足採為證據
    等語。
三、按犯罪事實應依證據認定之，無證據不得認定犯罪事實；不
    能證明被告犯罪者，應諭知無罪之判決，刑事訴訟法第154
    條第2 項、第301 條第1 項分別定有明文。又按刑事訴訟法
    上所謂認定犯罪事實之證據，係指足以認定被告確有犯罪行
    為之積極證據而言，如未能發現相當證據或證據不足以證明
    ，自不能以推測或擬制之方法，以為裁判基礎，最高法院29
    年上字第3105號、40年臺上字第86號判例意旨可供參照。
四、經查：
　(一)、證人呂壽福於原審法院審理時固證稱：上開自用小客車是
　　　被告於91年間某日打電話給黃明春，約在員林交流道下交
  　　付車輛，黃明春因為與我同住，就約我一同開車前往員林
      交流道向被告取車，我與黃明春抵達員林交流道下之小姑
      娘理髮廳前，被告一人站在上開自用小客車旁，我不知道
      被告如何將車輛送到該處，只知道該車排檔桿被鎖住，被
      告與黃明春合力用鐵鎚敲打，約一小時始撬開排檔桿，由
      黃明春將撬開之車輛開走，我開原車返回臺中，下午黃明
      春與我再由臺中開車回到員林交流道交付25萬元予被告等
      語（見原審卷第85至90頁），並另證稱：「當時是我與黃
      明春去接車，在現場只有我、黃明春、被告三人」、「（
      在何處交車？）員林交流道」等語（見原審卷第88頁）；
      惟證人呂壽福於警訊時係陳稱：「該車（指甲○○失竊之
      車輛）是乙○○所竊取，是黃明春以25萬元向乙○○購得
      該輛贓車」、「當時乙○○至台北竊取該車，行駛至台中
      縣國道中山高速烏日交流道往大肚方向時，因該車變速箱
      排檔桿鎖住無法行駛，黃明春和我前往該處協助排除故障
      ，我們到場時，乙○○和一位朋友在場，黃明春與乙○○
      以鐵鎚及鐵撬開排擋桿，所以我知道此事」等語（見警卷
      影印卷第10頁背面、第14頁背面）；證人呂壽福上開於原
      審審理中及警訊時就被告於何處交車予黃明春及交車時究
      竟有無被告之友人（除證人呂壽福及黃明春外）在場等情
      ，先後證述不一致，證人呂壽福上開於原審證述情節即有
      瑕疵，則本件尚難僅憑證人呂壽福有瑕疵之證言，即認定
      被告有竊取上揭車輛之犯行。
  (二)、再者，證人呂壽福於原審審理中亦證稱：「（你如何知道
      該車是乙○○偷來的？）賓士車不可能只賣25萬元，且車
      子還很新（所以認為車子是被告偷來的）」、「我沒有親
      眼目睹被告行竊，也沒有聽被告說該車是他偷的，我說車
      輛是被告所竊，是根據自己的判斷」、「（何以在警訊說
      是乙○○在台北偷賓士車？）我並沒有在警詢中說車輛是
      由被告在台北偷來的」等語（見原審卷第91、92頁）；而
      依證人呂壽福上開供述內容觀之，證人呂壽福並未親自目
      睹被告竊取上開自用小客車，亦未曾聽聞被告供述其有竊
      取該自用小客車之情事，證人呂壽福於警訊中縱有陳述「
      被告竊取上開自用小客車」等語，仍屬證人呂壽福個人主
      觀之看法，殊難據此認定被告有竊取該自用小客車之犯行
      。
  (三)、上開自用小客車登記名義人為裕隆企業股份有限公司，實
      際係由甲○○使用，該車於91年5 月28日中午12時許，在
      臺北市松山區○○○路○ 段180 號地下室停車場內失竊等
      情，已據甲○○於警訊時陳明在卷（見警卷影印卷第19頁
      ），此亦有車輛竊盜車牌失竊資料報表- 查詢車輛認可資
      料1 份附卷足憑（見警卷影印卷第46頁）；被告於本院審
      理中就此部分事實列為不爭執事項，並對本院欲將被害人
      甲○○警訊之指訴列為證據乙節，亦表示「無意見」，依
      刑事訴訟法第159 條之4 規定，本院審酌被害人甲○○於
      警訊言詞陳述作成時之情況，認為適當，得為證據，而具
      有證據能力。惟甲○○在警訊時另陳稱：於91年5 月28日
      12 時 ，在台北市松山區○○○路○ 段180 號地下室停車
      場內失竊，據該停車場錄影帶錄到竊嫌2 人，穿長袖衣服
      ，戴帽子，因當時是錄到背後，致無法看清歹徒面貌等語
      （見警卷影印卷第19頁第5 、6 行），既然被害人甲○○
      無法看清歹徒之面貌，則甲○○警訊之指訴及上開車輛竊
      盜車牌失竊資料報表- 查詢車輛認可資料、贓物認領保管
      收據，僅能資為認定前開小客車確實有於上揭時地遭不詳
      歹徒二人竊取後已接受承保單位明台產物保險公司之理賠
      之事實，均不能據以認定被告有竊取上揭小客車之犯行。
  (四)、縱認證人呂壽福於原審審理中證述之內容為屬實可信，惟
      證人呂壽福係因被告出售上開自用小客車之價格顯低於市
      價，方認定該車為被告所竊，其既未親眼目睹被告取得該
      車之經過；況被告持有贓物之原因眾多，非可一概而論以
      被告持有他人失竊之車輛，即認該車輛確為被告所竊取。
      故證人呂壽福於原審所為之證言仍不足採為被告竊盜之不
      利認定。至黃明春另因偽造文書案件業經台灣屏東地方法
      院檢察署以93年屏檢昇偵字第1009號發布通緝中，迄今仍
      未緝獲，此有台灣高等法院被告（黃明春）通緝紀錄表附
      卷可按，自無從予以傳訊或拘提到庭，附此敘明。
  (五)、綜上所述，被告前開所辯，尚堪採信；本件公訴人所持之
      論據，均無從採為認定被告犯竊盜罪之證據；此外，又無
      其他確切之證據足以證明被告有竊取上開自用小客車之行
      為，因不能證明被告犯罪，揆諸上揭法條及判例之意旨，
      自應為被告無罪之諭知。
五、原審因而以不能證明被告犯罪，而為被告無罪之諭知。經核
    原判決並無違誤。檢察官上訴意旨，仍執「依證人呂壽福警
    訊之陳述及其於原審審理中證述交易過程之證詞，已足認定
    被告有竊盜之犯行」，指摘原判決不當；惟證人呂壽福上開
    於原審審理中及警訊時就被告於何處交車予黃明春及交車時
    究竟有無被告之友人在場等情，先後證述不一致（如前所述
    ），本件自難僅憑證人呂壽福有瑕疵之證言，即認定被告有
    竊取上揭車輛之犯行，故檢察官之上訴，為無理由，應予駁
    回。
據上論結，應依刑事訴訟法第368 條，判決如主文。
本案經檢察官朱文彬到庭執行職務。
中　　華　　民　　國　　94  　年　　5 　月      24    日
                      刑事第四庭  審判長法官  蕭權閔
                                        法官  陳吉雄
                                        法官  李嘉興
以上正本證明與原本無異。
本判決不得上訴。
中　　華　　民　　國　　94  　年　　5 　月      25    日
                                      書記官  劉金萍
